【裁判字號】    97,抗,66
【裁判日期】    970227
【裁判案由】    定應執行刑
【裁判全文】
臺灣高等法院臺南分院刑事裁定            97年度抗字第66號
抗  告  人
即 受 刑人  甲○○
                    （現在臺灣高雄監獄執行中）
上列抗告人因聲請定其應執行刑案件，不服臺灣臺南地方法院中
華民國九十六年十二月二十四日裁定（九十六年度聲字第一五七
二號），提起抗告，本院裁定如下：
    主  文
原裁定撤銷。
甲○○所犯如附表所示等罪，應執行有期徒刑拾壹月，如易科罰
金，以銀元佰元即新台幣玖佰元折算壹日。
    理  由
一、原裁定略以：受刑人甲○○於附表所列日期犯如附表所示之
    八罪，經判處如附表所列之刑確定在案，並經依中華民國九
    十六年罪犯減刑條例之規定減刑在案，檢察官聲請予以定其
    應執行之刑，於法要無不合，當予准許，爰就受刑人所犯附
    表所示之罪，合併定應執行刑為有期徒刑一年八月等語。
二、抗告意旨略以：「(一)聲請人（即受刑人）所犯如原裁定附表
    編號一至四之罪依臺灣高雄地方法院九十六年度聲減字第三
    二六二號裁定應執行有期徒刑七月、聲請人另犯如原附表編
    號五至八之罪依臺灣臺南地方法院九十六年易字第八四二號
    諭知應執行有期徒刑五月確定，惟經檢察官聲請定應執行刑
    ，詎原審裁定應執刑有期徒刑一年八月，顯有加重刑期之不
    當；(二)又抗告人另犯施用第一級毒品之罪，經臺灣高等法院
    高雄分院以九十六年上訴字第一０四０號判決有期徒刑一年
    二月，嗣經同院以九十六年聲減字第二二二一號裁定減為有
    期徒刑七月，原審亦未就此合併定應執行刑，爰提起本件抗
    告」等語。
三、按法律上屬於自由裁量之事項，有其外部性界限及內部性界
    限，並非概無拘束。依據法律之具體規定，法院應在其範圍
    選擇為適當之裁判者，為外部性界限；而法院為裁判時，應
    考量法律之目的，及法律秩序之理念所在者，為內部性界限
    。法院為裁判時，二者均不得有所踰越，此有最高法院八十
    年台非字第四七三號判例可參。是於數罪併罰，有二裁判以
    上，定其應執行之刑時，固屬於法院自由裁量之事項，惟仍
    應受前揭外部性界限及內部性界限之拘束，應屬當然。次按
    刑法第二條第一項規定：行為後法律有變更者，適用行為時
    之法律。但行為後之法律有利於行為人者，適用最有利於行
    為人之法律。又依刑法第五十一條定應執行刑時，如裁判確
    定前所犯數罪，其中一罪在新法施行前者，亦應為新舊法比
    較（最高法院九十五年五月二十三日第八次刑事庭會議決議
    參照）。而刑法第五十一條，業於民國九十四年二月二日修
    正公布，並於九十五年七月一日施行，修正前刑法第五十一
    條第五款規定：「宣告多數有期徒刑者，於各刑中之最長期
    以上，各刑合併之刑期以下，定其刑期。但不得逾二十年」
    。而修正後刑法第五十一條第五款規定：「宣告多數有期徒
    刑者，於各刑中之最長期以上，各刑合併之刑期以下，定其
    刑期。但不得逾三十年」。比較結果，修正後刑法並非較有
    利於行為人，依刑法第二條第一項前段之規定，仍應依修正
    前刑法，定其應執行之刑。又修正前刑法第四十一條第一項
    前段規定：「犯最重本刑為五年以下有期徒刑以下之刑之罪
    ，而受六個月以下有期徒刑或拘役之宣告，因身體、教育、
    職業、家庭之關係或其他正當理由，執行顯有困難者，得以
    一元以上三元以下折算一日，易科罰金…」；同條第二項規
    定：「併合處罰之數罪，均有前項情形，其應執行之刑逾六
    個月者，亦同」。而刑法修正施行前之易科罰金折算標準，
    依廢止前罰金罰鍰提高標準條例第二條前段規定，就其原定
    數額提高為一百倍折算一日，則刑法修正施行前易科罰金之
    折算標準，應以銀元三百元折算一日，再折算為新台幣後，
    應以新台幣九百元折算一日；而修正後刑法第四十一條第一
    項前段規定：「犯最重本刑為五年以下有期徒刑以下之刑之
    罪，而受六個月以下有期徒刑或拘役之宣告者，得以新台幣
    一千元、二千元或三千元折算一日，易科罰金」；第二項規
    定：「前項規定於數罪併罰，其應執行之刑未逾六月者，亦
    適用之」，比較修正前後之易科罰金折算標準，以修正前之
    規定較有利於受刑人，則依刑法第二條第一項前段，適用修
    正前刑法第四十一條第一項前段之規定，定其折算標準。又
    因刑法施行法第三條之一第三項規定：「於九十四年一月七
    日刑法修正施行前犯併合處罰數罪之一罪，且該數罪均符合
    第四十一條第一項得易科罰金之規定者，適用九十年一月四
    日修正之刑法第四十一條第二項規定。」，因本件合於易科
    罰金而數罪併罰中之二罪，係於九十五年七月一日修正刑法
    施行前所犯，依刑法施行法第三條之一第三項規定，故應全
    體適用修正前刑法第四十一條第二項之規定，併此敘明。
四、經查，原裁定以抗告人即受刑人甲○○所犯附表所示之罪，
    合併定應執行刑為有期徒刑一年八月，從形式上觀察，雖未
    踰越刑法第五十一條第五款所定法律之外部性界限。惟受刑
    人所犯附表所示之罪，前經臺灣高雄地方法院九十六年度聲
    減字第三二六二號、臺灣臺南地方法院九十六年易字第八四
    二號分別定其應執行有期徒刑七月、五月確定在案，是總刑
    期依內部性界限，不宜較十二月為長。本件原審於就受刑人
    所犯附表所示之罪，依法予以合併定其應執行刑時，未審酌
    內部性界限，即逕定其應執行刑為有期徒刑一年八月，其裁
    量權之行使，尚非妥適，抗告人抗告指摘原裁定不當，核有
    理由，自應由本院將原裁定撤銷。抗告人所犯如附表所載等
    罪，所處如附表所示之刑，本院依法自為裁定如主文第二項
    所示，並諭知以銀元三百元即新台幣九百元折算一日之易科
    罰金折算標準。至於抗告意旨所稱：抗告人尚有另案毒品危
    害防制條例罪所處有期徒刑一年二月（經減刑後為七月），
    原裁定漏未合併定執行刑一節。因數罪併罰案件，有二裁判
    以上者，分別判決確定後，法院應依據檢察官之聲請，始得
    為定應執行刑之裁定，如檢察官未聲請之案件，法院自無從
    主動予以裁定合併定其應執行之刑，本件抗告人所指之案件
    ，既未經檢察官聲請，尚難據以指摘原裁定為不當，併此敘
    明。
五、爰依刑事訴訟法第四百十三條，刑法第二條第一項、第五十
    三條，修正前刑法第四十一條第一項前段、第二項、第五十
    一條第五款，刑法施行法第三條之一第三項，廢止前罰金罰
    鍰提高標準條例第二條，裁定如主文。
中    華    民    國    97    年    2    月    27    日
                  刑事第三庭  審判長法  官  陳義仲
                                    法  官  蔡勝雄
                                    法  官  蘇清水
以上正本證明與原本無異。
不得再抗告。
                                    書記官  陳嘉琍
中    華    民    國    97    年    2     月    29    日


司法院資訊處製作；財團法人民間司法改革基金會備份。
